【裁判字號】    98,台上,1581
【裁判日期】    980326
【裁判案由】    妨害自由等罪
【裁判全文】
最高法院刑事判決            九十八年度台上字第一五八一號
上  訴  人  甲○○（原姓名江俊奎）
上列上訴人因妨害自由等罪案件，不服台灣高等法院中華民國九
十八年一月六日第二審判決（九十六年度上訴字第四八八八號，
起訴案號：台灣台北地方法院檢察署九十三年度偵字第一五二０
三號、九十四年度偵字第八０七０、一二七五三號），提起上訴
，本院判決如下：
    主  文
上訴駁回。
    理  由
本件上訴人甲○○（原姓名江俊奎）未聲明為一部上訴，依刑事
訴訟法第三百四十八條第一項規定視為全部上訴，合先敘明。
一、妨害自由部分：
按刑事訴訟法第三百七十七條規定，上訴於第三審法院，非以判
決違背法令為理由，不得為之。是提起第三審上訴，應以原判決
違背法令為理由，係屬法定要件。如果上訴理由書狀並未依據卷
內訴訟資料，具體指摘原判決不適用何種法則或如何適用不當，
或所指摘原判決違法情事，顯與法律規定得為第三審上訴理由之
違法情形，不相適合時，均應認其上訴為違背法律上之程式，予
以駁回。本件上訴人甲○○上訴意旨略稱：(一)、被害人蘇高弘不
利上訴人供述各情，係聽聞他人轉述之個人意見及推測之詞，並
無證據能力，且蘇高弘指稱上訴人強迫其簽立新台幣（下同）三
十萬元本票一節，並無其他證據可資證明；證人鍾其曄並未證稱
上訴人要其毆打何人，而上訴人與蘇高弘間並無怨隙，上訴人並
未對蘇高弘為如原判決事實欄一、(三)所載之犯行。乃原判決援引
蘇高弘、鍾其曄不利上訴人供述各情，為不利上訴人認定之依據
，於法有違。(二)、上訴人於案發時曾向警方舉發蘇高弘販毒而遭
四名不詳男子毆打等情，蘇高弘經警方查獲後現在法院審理中，
上訴人為此聲請原審傳喚相關警員作證，然原判決說明本件事證
明確核無再為調查之必要，即就上情未再為調查釐清，於法有違
等語。
惟查原判決認定上訴人有如原判決事實欄一、(三)所載之共同以非
法方法剝奪人之行動自由（累犯）犯行，係以訊據上訴人雖否認
有前揭犯行，然查上訴人確有上開犯行，業據被害人蘇高弘指訴
甚詳，且被害人指稱各情並核與證人黃鈺茹證稱：上訴人說蘇高
弘偷東西及背叛他，所以叫人打蘇高弘……上訴人請外面的小弟
打蘇高弘；鍾其曄供稱：當天是上訴人叫伊在店外等上訴人之電
話，一旦上訴人之電話響起就衝入店內幫上訴人打一個人，當時
伊在店外看到其他四個人……彼等跟伊一起衝入店內……那四個
人跑在伊前面，伊進入店內就在房間與辦公室的走道上，看到其
他四人已經在打蘇高弘，且打到小房間去，伊就加入彼等一起到
小房間打蘇高弘等情相符，堪認蘇高弘指稱各情係屬事實，上訴
人否認辯解各語，無非係屬事後卸責之詞，不足採信等情，予以
綜合判斷。因而維持第一審關於論處上訴人共同以非法方法剝奪
人之行動自由（累犯）罪刑部分之判決，駁回上訴人在第二審就
此部分之上訴，已於判決內說明其所憑之證據及其認定之理由，
從形式上觀察，並無違背法令之情形。按證據之取捨與證據之證
明力如何，均屬事實審法院得自由裁量、判斷之職權；苟其此項
裁量、判斷，並不悖乎通常一般之人日常生活經驗之定則或論理
法則，又於判決內論敘其何以作此判斷之心證理由者，即不得任
意指摘其為違法，而據為提起第三審上訴之合法理由。原判決綜
合上述各項證據資料，認定上訴人確有前揭犯行等情，乃屬其採
證認事調查職權之合法行使，不容任意指為違法。原判決援引蘇
高弘相關供述之內容（原判決第六頁第二十二行至第七頁第二十
二行），係蘇高弘就其親身見聞所為之陳述；鍾其曄已明確證稱
其共同毆打之對象係蘇高弘（原判決第七頁第三十一行）等情甚
詳，上訴意旨(一)未依卷內資料而漫事指摘，並非有據。按有利於
被告之證據不採納及應於審判期日調查之證據，係指該證據倘予
採納或經調查所能證明者，得以推翻原審判決所確認之事實，而
得據以為不同之認定而言。如非事理所必然，或係無從調查之證
據方法，即欠缺其調查之必要性，縱未調查，或未於理由特加說
明，均與所謂違背法令之情形不相適合。原判決已說明本件事證
已經明確，核無再傳喚相關警員到庭作證之必要（原判決第十三
頁第二十三行至第十四頁第一行）等情甚詳，且上訴意旨(二)並未
陳明曾聲請原審傳喚何位警員到庭作證，而原審縱就上訴意旨(二)
所載各情再為調查，亦非即能為有利於上訴人之論斷，尚不得任
意指摘原審有應調查之證據而未予調查之違法。況原審於最後審
判期日調查證據完畢開始辯論前，審判長問上訴人尚有何證據請
求調查，上訴人亦僅答稱：「陳艷珠對話的錄音帶請求勘驗」（
原審卷第二四八頁背面），並未聲請原審就上情再為如何之調查
。而本院為法律審，上訴人在本院又為此爭執，自非依據卷內資
料執為指摘之合法上訴第三審理由。上訴人徒憑己意或就原判決
已有說明之事項，或就原審判斷證據證明力之合法職權行使，漫
指其違法，重為單純事實上之爭執，難謂係適法上訴第三審之理
由，其此部分上訴違背法律上之程式，應予駁回。
二、恐嚇危害安全、傷害、強制、恐嚇取財罪部分：
按刑事訴訟法第三百七十六條所列各罪之案件，經第二審判決者
，不得上訴於第三審法院，法有明文。本件上訴人另犯恐嚇危害
安全、傷害、強制、恐嚇取財罪部分，原判決認係分別成立刑法
第三百零五條、第二百七十七條第一項、第三百零四條第一項、
第三百四十六條第一項之罪，核分屬刑事訴訟法第三百七十六條
第一款、第六款之案件，依上開說明，既經第二審判決，自不
得上訴於第三審法院。縱上訴人所犯強制罪部分與前述上訴人妨
害自由部分，有牽連犯關係為裁判上一罪，但其妨害自由部分之
上訴為不合法，本院應從程序上予以駁回，而無從為實體上判決
，對於輕罪之強制罪部分，亦無從適用審判不可分原則，為實體
上審判。上訴人竟復對此部分提起上訴，顯為法所不許，應予駁
回。
據上論結，應依刑事訴訟法第三百九十五條前段，判決如主文。
中    華    民    國  九十八  年    三    月  二十六  日
                      最高法院刑事第一庭
                          審判長法官  董  明  霈
                                法官  林  茂  雄
                                法官  張  祺  祥
                                法官  賴  忠  星
                                法官  林  秀  夫
      本件正本證明與原本無異
                                      書  記  官
中    華    民    國  九十八  年    四    月    二    日
                                                      K


司法院資訊處製作；財團法人民間司法改革基金會備份。
